【裁判字號】    98,勞上,38
【裁判日期】    980721
【裁判案由】    給付工資等
【裁判全文】
臺灣高等法院民事判決                  98年度勞上字第38號
上  訴  人  禕峰科技有限公司
法定代理人  申○○
訴訟代理人  陳化義律師
複  代理人  天○○
被  上訴人  乙○○
            Ｂ○○
            酉○○
            癸○○
            子○○
            辛○○
            Ｅ○○
            未○○
            Ｈ○○
            壬○○
            Ｇ○○
            丙○○
            Ｃ○○
            丑○○
            庚○○
            己○○
            黃○○
            巳○○
            Ｄ○○
            Ａ○○
            午○○
            卯○○
            辰○○
            Ｆ○○
            戌○○
            戊○○
            宙○○
            甲○○
            丁○○
            地○○
            Ｉ○○
            亥○○
            宇○○
            玄○○
            寅○○
共      同
訴訟代理人  李克欣律師
上列當事人間給付工資等事件，上訴人對於中華民國98年 4月14
日臺灣桃園地方法院98年度勞訴字第21號第一審判決，提起上訴
，經本院於98年 7月14日言詞辯論終結，判決如下：
    主      文
上訴駁回。
第二審訴訟費用由上訴人負擔。
原判決於被上訴人等各以原判決附表「合計」欄所示金額三分之
一(元以下四捨五入)為上訴人供擔保後，得為假執行。
    事實及理由
一、被上訴人等起訴主張：上訴人分別於原判決附表 (以下稱附
    表 )「到職日」欄所載期日，僱用被上訴人等為其服勞務而
    受報酬之僱主，因經營不善積欠被上訴人等民國(以下同)97
    年 3月、4月、9月、10月份之工資，於97年10月22日經桃園
    縣政府調解成立，惟未依調解方案履行，無預警的於97年10
    月28日逕自以：「茲因公司面臨Belkin退貨欠款事宜，加上
    與宏正自動科技官司訴訟尚未解決，且受到全球金融風暴衝
    擊及國內經濟不景氣影響，導致公司目前營運狀況不佳，公
    司正全面處理業務、財務問題，懇請同仁共體時艱，先請同
    仁們以留職停薪方式暫時休息，待公司狀況回穩，營運好轉
    後，再請各位員工復職。」為由，公告自97年11月 1日起停
    業，並於97年11月 3日將被上訴人等之勞工保險予以終止，
    被上訴人等依勞動基準法(以下稱勞基法)第14條第1項第5款
    、第6款之規定終止與上訴人間之勞動契約，97年12月2日經
    桃園縣政府調解，因上訴人不同意調解方案而不成立；為此
    ，求為命上訴人應給付被上訴人等如附表「積欠工資」欄所
    載工資、及「資遣費」欄所載資遣費之判決；對於上訴人之
    上訴所為答辯聲明：(一)上訴駁回。(二)第二審訴訟費用由上訴
    人負擔。(三)願供擔保請就原判決所命給付宣告假執行。
二、上訴人於原法院之言詞辯論期日未到場作何聲明及陳述，由
    被上訴人等一造辯論而為判決，對於原法院之判決聲明不服
    提起上訴，則以：被上訴人等係依上訴人97年10月28日之公
    告留職停薪，其等離職日均為97年11月 3日，而非附表所載
    97 年12月2日，所請求積欠之工資非附表所載數額，而勞動
    契約非上訴人所終止，其等請求上訴人發給資遣費，於法亦
    有未合等語，資為抗辯，所為之上訴聲明為：(一)原判決關於
    命上訴人應給付附表「積欠工資」欄合計之金額(3,803,500
    元)，逾越新臺幣(以下同)2,542,792元部分、及「資遣費」
    合計 3,660,490元部分暨訴訟費用之裁判均廢棄。(二)前項廢
    棄部分，被上訴人等在第一審之訴駁回。(三)第一、二審訴訟
    費用由被上訴人等負擔。
三、被上訴人等主張上訴人分別於附表「到職日」欄所載期日，
    僱用被上訴人等為其服勞務而受報酬之僱主，因經營不善積
    欠被上訴人等97年3月、4月、9月、10月份之工資，於97年1
    0月22日經桃園縣政府調解成立，未依調解方案履行，97年1
    0月28日以：「茲因公司面臨 Belkin退貨欠款事宜，加上與
    宏正自動科技官司訴訟尚未解決，且受到全球金融風暴衝擊
    及國內經濟不景氣影響，導致公司目前營運狀況不佳，公司
    正全面處理業務、財務問題，懇請同仁共體時艱，先請同仁
    們以留職停薪方式暫時休息，待公司狀況回穩，營運好轉後
    ，再請各位員工復職。」為由，公告自97年11月 1日起停業
    ，並於97年11月 3日將被上訴人等之勞工保險予以終止，被
    上訴人等依勞基法第14條第1項第5款、第 6款之規定終止與
    上訴人間之勞動契約，97年12月 2日經桃園縣政府調解，因
    上訴人不同意調解方案而不成立等事實，為上訴人所不爭執
    ，且有桃園縣政府勞資爭議調解紀錄、上訴人公告、勞工保
    險被保險人投保資料表、被上訴人薪資明細表等在卷 (原審
    卷第15、16、14、18至124頁)足憑；被上訴人等主張之上開
    事實，應堪信為真實。
四、按：「工資之給付，除當事人有特別約定或按月預付者外，
    每月至少定期發給二次；按件計酬者亦同。」、「依本法終
    止勞動契約時，雇主應即結清工資給付勞工。」勞基法第23
    條第1項、勞基法施行細則第9條分別定有明文。本件被上訴
    人等主張上訴人未發給97年 3月、4月、9月、10月、11月等
    月份之工資等事實，上訴人除以被上訴人等應以刷卡記錄計
    算工資為準，其中11月份已留職停薪，不應計工資等語為抗
    辯外，其餘均不爭執；惟查上訴人積欠被上訴人等97年 3月
    、4月、9月、10月之工資，於97年10月22日由桃園縣政府調
    解成立，其內容略以：「上訴人積欠被上訴人等97年3、4、
    9月份薪資，上訴人同意儘速於97年11月30日前發給；97年1
     0月份以後之每月工資，仍請上訴人應於次月10日前給付；
    上訴人未如期發放前述工資，又未主動終止勞動契約時，被
    上訴人將自98年1月1日起，以上訴人未如期給付工資，主動
    終止勞動契約，請上訴人應依勞基法第17條規定計給資遣費
    …」等，上訴人旋即於97年10月28日無預警公告自97年11月
    份起留職停薪 (非終止勞動契約) ，於法無據，不生留職停
    薪效力，對於被上訴人等仍負有給付97年11月份工資之義務
    ；上訴人抗辯被上訴人等應以刷卡記錄計算工資為準，其中
    11月份已留職停薪，不應計工資，自無足採；從而，被上訴
    人等主張上訴人應給付被上訴人等97年3、4、9、10、11 月
    份工資如附表「積欠工資」欄所示金額，於法尚無不合，應
    予准許。
五、承前所述，上訴人於97年10月28日無預警公告自97年11月份
    起留職停薪(非終止勞動契約)，於法無據，不生留職停薪效
    力，對於被上訴人等仍負有給付97年11月份工資之義務，被
    上訴人等主張其離職日、及年資均如附表「離職日」及「年
    資」欄所載，尚非無據，上訴人之抗辯被上訴人等離職日提
    前一個月、年資減少一個月，即無足取。
六、次按：「雇主不依勞動契約給付工作報酬者，勞工得不經預
    告終止契約。第17條規定於本條終止契約準用之」勞基法第
    14條第1項第5款前段、第 4項定有明文。同法第17條係規定
    ：「雇主依勞動基準法第16條規定，終止勞動契約者，應按
    『在同一雇主之事業單位繼續工作，每滿1年發給相當於1個
    月平均工資之資遣費』、『依前款計算之剩餘月數，或工作
    未滿1年者，以比例計給之。未滿1個月者以 1個月計』發給
    勞工資遣費。」；又93年6月30日總統令公布、94年7月 1日
    施行之勞工退休條例第12條第 1項規定：「勞工適用本條例
    之退休金制度者，適用本條例後之工作年資，於勞動契約依
    勞動基準法第11條、第13條但書、第14條及第20條或職業災
    害勞工保護法第23條、第24條規定終止時，其資遣費由雇主
    按其工作年資，每滿一年發給二分之一個月之平均工資，未
    滿一年者，以比例計給；最高以發給六個月平均工資為限，
    不適用勞動基準法第17條之規定。」；經查本件被上訴人等
    於勞工退休金條例施行後，均選擇適用退休金條例之退休金
    制度、及離職前六個月之平均工資均如附表「平均工資」欄
    所載等事實，為兩造所不爭執；因之，被上訴人等請求上訴
    人給付之資遣費，依勞基法第17條第 1款、勞工退休金條例
    第12條第 1項之規定，被上訴人等之適用勞工退休金條例前
    後之年資如附表「年資」欄所載，被上訴人等得請求上訴人
    給付之資遣費均如附表「資遣費」欄所載[計算式為：(平均
    工資×適用勞工退休金條例前之年資)＋ (平均工資×1/2×
    適用勞工退休金條例後之年資)]，經核於法尚非無據，應予
    准許。
七、再按：給付有確定期限者，債務人自期限屆滿時起，負遲延
    責任。遲延之債務，以支付金錢為標的者，債權人得請求依
    法定利率計算之遲延利息。應付利息之債務，其利率未經約
    定，亦無法律可據者，週年利率為5%。民法第229條第1項、
    第233條第1項前段、民法第 203條分別定有明文。本件被上
    訴人等請求上訴人給付積欠之工資、資遣費，均以支付金錢
    為標的，依勞動基準法第23條第 1項所為「工資之給付，除
    當事人有特別約定或按月預付者外，每月至少定期發給二次
    。」之規定，工資之給付至遲應於工作當月之月底發給；另
    依勞基法施行細則第8條及勞工退休金條例第12條第2項規定
    ，資遣費應於終止勞動契約30日內發給。被上訴人等請求上
    訴人給付之工資及資遣費，併請求自本件起訴狀繕本送達之
    翌日即98年1月11日起算至清償日止，按週年利率 5%計算之
    利息，於法有據，亦應准許。
八、綜上所述，被上訴人等依勞動契約、勞基法第16條、第17條
    、勞工退休金條例第12條第 1項等之規定，請求上訴人給付
    積欠工資及資遣費各如附表「合計」欄所示之金額，併自98
    年 1月11日起至清償日止，按週年利率5%計算之利息，於法
    有據，應予准許；原法院為其等勝訴判決，經核尚無違誤，
    上訴意旨指摘原法院此部分之判決不當，求予廢棄，為無理
    由，應予駁回。
九、查：關於財產權之訴訟，第二審法院之判決，維持第一審判
    決者，應於其範圍內，依聲請宣告假執行，民事訴訟法第45
    7條第1項定有明文；經查本件被上訴人等請求上訴人給付工
    資、資遣費，為財產權之訴訟，本院維持原法院之判決已如
    前所述，被上訴人等聲請宣告假執行，經核尚無不合，爰酌
    定如主文第三項所示之金額，予以准許。
十、本件事證已臻明確，兩造其他攻擊、防禦方法，及提出未援
    用之證據，經斟酌後認不影響判決基礎，無逐一論述必要，
    併此敘明。
十一據上論結，本件上訴為無理由，依民事訴訟法第449條第1項
    、第78條、第457條第1項之規定，判決如主文。
中    華    民    國    98    年     7    月    21    日
                    勞工法庭
                        審判長法  官  魏麗娟
                              法  官  黃雯惠
                              法  官  陳博享
正本係照原本作成。
如不服本判決，應於收受送達後20日內向本院提出上訴書狀，其
未表明上訴理由者，應於提出上訴後20日內向本院補提理由書狀
（均須按他造當事人之人數附繕本）上訴時應提出委任律師或具
有律師資格之人之委任狀；委任有律師資格者，另應附具律師資
格證書及釋明委任人與受任人有民事訴訟法第466條之1第1項但
書或第2項（詳附註）所定關係之釋明文書影本。
中    華    民    國    98    年    7     月    22    日
                              書記官  鄭靜如
附註：
民事訴訟法第466條之1（第1項、第2項）：
對於第二審判決上訴，上訴人應委任律師為訴訟代理人。但上訴
人或其他法定代理人具有律師資格者，不在此限。
上訴人之配偶、三親等內之血親、二親等內之姻親，或上訴人為
法人、中央或地方機關時，其所屬專任人員具有律師資格並經法
院認為適當者，亦得為第三審訴訟代理人。


司法院資訊處製作；財團法人民間司法改革基金會備份。
